【裁判字號】    99,易,2005
【裁判日期】    991029
【裁判案由】    竊盜
【裁判全文】
臺灣高雄地方法院刑事判決              99年度易字第2005號
公  訴  人  臺灣高雄地方法院檢察署檢察官
被      告  甲○○
上列被告因竊盜案件，經檢察官提起公訴（99年度偵字第19587
號），本院判決如下：
    主  文
甲○○犯攜帶兇器竊盜罪，累犯，處有期徒刑壹年，扣案之大活
動扳手、小活動扳手、固定鉗、老虎鉗各壹支，均沒收之；又犯
竊盜罪，累犯，處有期徒刑肆月。應執行有期徒刑壹年貳月，扣
案之大活動扳手、小活動扳手、固定鉗、老虎鉗各壹支，均沒收
之
    事  實
一、甲○○前於民國96年間，因竊盜案件經本院以96年度簡字第
    3389號判處有期徒刑3 月確定，於97年4 月11日執行完畢出
    監；復於97年間，再因竊盜案件經本院以97年度審簡字第40
    45號判處有期徒刑4 月確定，甫於98年10月17日執行完畢出
    監。詎猶不知悔改，竟意圖為自己不法之所有，分別於：
（一）99年1 月1 日至同年4 月3 日間某日，攜帶其所有客觀上
      足以作兇器使用之大活動扳手、小活動扳手、固定鉗、老
      虎鉗，至高雄市楠梓區某地，先使用上開大活動扳手、小
      活動扳手及固定鉗等工具破壞臺灣電力股份有限公司（下
      稱臺電公司）所有安裝於戶外，保護從地面連接至電表之
      銅質電纜線外之塑膠管，再持固定鉗固定電纜線、老虎鉗
      剪斷塑膠管內之銅質電纜線方式，竊取電纜線3 條（規格
      均為600V交連PE電纜2/0 、長度各為2.95公尺、2.97公尺
      、2.98公尺），並於得手後剝取該電纜線外覆之線皮，欲
      變賣內部之銅質電纜線牟利。嗣於99年6 月8 日8 時30分
      許，甲○○騎乘車牌號碼MKQ-409 號重型機車載運上開竊
      取之銅質電纜線3 條，行經高雄市○○區○○路與大學30
      街之交岔路口處，因行跡可疑為警攔檢，而查獲前揭遭竊
      取之銅質電纜線3 條，並扣得上開工具等物。
（二）99年6 月7 日14時30分許，騎乘上開機車行經高雄市○○
      區○○路34巷與德孝街旁之壹山營造工程股份有限公司（
      下稱壹山營造公司），入內徒手竊取壹山營造公司所有置
      於上址之模板支撐套頭370 個，並於得手後旋即騎乘機車
      離開上址。嗣於同日15時30分許，為巡邏員警當場查獲，
      扣得前開模板支撐套頭370 個。
二、案經臺電公司訴由高雄市政府警察局楠梓分局報告臺灣高雄
    地方法院檢察署檢察官偵查起訴。
    理  由
一、按被告以外之人於審判外之陳述，雖不符刑事訴訟法第159
    條之1 至第159 條之4 之規定，而經當事人於審判程序同意
    作為證據，法院審酌該言詞陳述或書面陳述作成時之情況，
    認為適當者，亦得為證據，刑事訴訟法第159 條之5 第1 項
    定有明文。本件檢察官、被告甲○○於本院審判程序時，就
    本判決所引用審判外之言詞或書面陳述，均明示同意有證據
    能力，本院審酌該具有傳聞證據性質之證據，其取得過程並
    無瑕疵，與待證事實具有關聯性，證明力非明顯過低，以之
    作為證據係屬適當，認俱得為證據。
二、上開事實一（二）部分，業據被告於偵訊及本院審理時，均
    坦承不諱，核與證人即被害人壹山營造公司工地主任丙○○
    於警詢時證述之情節相符〔高雄市政府警察局楠梓分局高市
    警楠分偵字第990013607 號卷（下稱警一卷）第3 頁〕，並
    有扣押筆錄、扣押物品目錄表、贓物認領保管收據各1 紙及
    現場查獲照片4 張附卷可稽（警一卷第5 頁至第12頁），足
    徵被告上開任意性自白核與事實相符，堪信屬實。是此部分
    犯行，事證明確，堪以認定，應依法論科。
三、上開事實一（一）部分，訊據被告矢口否認有攜帶兇器竊盜
    之犯行，辯稱：伊係於99年6 月8 日5 時許，在高雄市楠梓
    區高雄大學後面之漁塭空地，發現1 包電纜線丟棄在該處，
    伊以為沒有人要，所以就拿起來趕快離開上址要拿去變賣；
    另伊所騎乘車牌號碼MKQ-409 號機車置物箱內所放置遭查扣
    之工具，係因被太太趕出來時，攜帶便以修理機車之用，遭
    查獲之3 條電纜線不是伊去偷的云云。
四、經查：
（一）經員警於上揭時、地，在被告所騎乘之機置物箱內所查獲
      之銅質電纜線3 條（長度各為2.95公尺、2.97公尺、2.98
      公尺），均屬600V交連PE電纜2/0 規格，外覆線皮部分均
      遭削除，係臺電公司在戶外用以從地面連接至電表之電纜
      線。為避免電纜線遭破壞，尚在電纜線外罩以塑膠管做掩
      飾，且皆以3 條電纜線做連接，其銅線構造與一般不同，
      係圓中帶扁，銅質比較硬，於99年1 月15日在高雄市○○
      區○○段2 小段71地號旁、99年2 月11日在高雄市○○區
      ○○段1 小段33地號旁、99年4 月3 日在高雄市○○區○
      ○段33地號旁、99年4 月12日在高雄市楠梓區○○○段19
      0 號旁，均有上開銅質電纜線遭竊取等情，業經證人即臺
      電公司修維人員乙○○於警詢及本院審理時證述明確（警
      卷第7 頁至第9 頁，本院卷第27頁），亦有臺電公司電訊
      力線路失竊現場調查報告表4 紙、現場查獲及比對照片共
      12張附卷供參（警卷第16頁至第21頁、第26頁至第29頁）
      ，此部分之事實，應堪予認定。
（二）證人乙○○於本院審理時證稱：臺電公司的電纜線外皮會
      有一定之標識，且銅線構造也不一樣，所以即使沒有皮的
      話也容易辨認為臺電的或是外面的電纜線，當時該附近失
      竊電纜線的情形很多，正好從地面以上連接到電錶，共3
      條，每條皆3 公尺長，失竊的案子都是從塑膠管打破把這
      3 條電纜線剪斷抽掉，臺電公司會去施工的一定都會通電
      的線路，如果不通電的線路我們一定會帶回，若有專業知
      識之人在沒有切斷電源的情況下可剪斷電線，不會被電到
      等語綦詳（本院卷第26頁至第28頁）。因上開證人為臺電
      公司負責維修之專業人員，與被告素未謀面，並無任何怨
      恨嫌隙，應無須為虛偽掩飾之詞，且目前電力之供應為臺
      電公司之專屬事業，其外接之電纜線有其特殊性及利用目
      的，與其他之電纜線應有所不同，以證人之專業立場，對
      臺電公司電纜線之連接工作知之甚詳，應可輕易辨識其差
      異性，況電纜線內包覆銅質材料，甚具價值，如不通電的
      線路（即換修或剪斷之電纜線），依證人所述，皆會帶回
      臺電公司內，不會丟棄於戶外，且上開查獲之3 條電纜線
      均符合臺電公司外接電錶之長度，亦均遭削除外覆之線皮
      ，足徵應非臺電公司於維修後棄置於外之電纜線；另上開
      電纜線苟為被告以外之人所竊取，其目的應為覬覦其變賣
      之價值，則於花費苦力剪斷電纜線並削去外皮後，竟任意
      棄置於外，於理更屬不合。又被告遭查獲時，於機車置物
      箱內置放之美工刀、大活動扳手、小活動扳手、固定鉗、
      老虎鉗、一字螺絲起子各1 支、十字螺絲起子2 支等工具
      ，其隨身於騎乘之機車內置放上開工具，目的為何，即堪
      可推求。況其中之工具老虎鉗，可做為剪斷上開電纜線之
      用，業據證人乙○○證述明確（本院卷第28頁），再佐以
      被告另於99年8 月20日凌晨2 時30分許，因竊取臺電公司
      之電纜線而遭查獲，經臺灣高雄地方法院檢察署檢察官起
      訴後（99年度偵字第27247 號），被告業於本院審理時坦
      承其犯行（99年度易字第1944號），有卷附上開判決書1
      份可佐，顯見被告應知悉電纜線甚有價值可予變賣，更具
      有於未斷電情形下剪斷電纜線之技巧。故稽之上開各情，
      於被告之機車置物箱內所查獲之銅質電纜線3 條，應為被
      告利用工具所竊取之事實，核屬有憑。又被告經查獲時機
      車置物箱內所置放之美工刀、大活動扳手、小活動扳手、
      固定鉗、老虎鉗、一字螺絲起子各1 支、十字螺絲起子2
      支等工具，其中老虎鉗可用以剪斷上開臺電公司之電纜線
      ，另大、小活動扳手及固定鉗可以將電纜線外，用以保護
      之塑膠管敲破等情，亦經證人乙○○結證無訛（本院卷28
      頁），因電纜線屬銅質材料所製成，須籍由工具始得剪斷
      ，是依上開證人所述，其指出之大、小活動扳手、固定鉗
      及老虎鉗各1 支，應為被告本案竊盜犯行，所攜帶並供以
      利用之工具乙節，亦堪予採認。
（三）綜上所述，被告前揭所辯，顯係狡辯之詞，無足採信。本
      件事證明確，被告上開攜帶兇器竊盜之犯行，洵堪認定，
      應予依法論科。
五、按刑法第321 條第1 項第3 款之攜帶兇器竊盜罪，係以行為
    人攜帶兇器竊盜為其加重條件，此所謂兇器，其種類並無限
    制，凡客觀上足對人之生命、身體、安全構成威脅，具有危
    險性之兇器均屬之，且祇須行竊時攜帶此種具有危險性之兇
    器為已足，並不以攜帶之初有行兇之意圖為必要，有最高法
    院79年台上字第5253號判例可資參照。查被告上開加重竊盜
    犯行所使用之工具，其中老虎鉗前端為金屬所製，後端為塑
    膠把手，既得破壞剪斷具有高度韌性之電纜線，顯見屬質地
    堅硬且鋒利，另大、小活動扳手及固定鉗，亦均為金屬所製
    ，若持以攻擊他人，客觀上對人之生命、身體安全更足構成
    威脅而具有危險性，故上開之工具，應均屬上開判例所稱之
    兇器無訛。又按竊盜或損壞電桿、電線、變壓器或其他供電
    設備者，依刑法之規定從重處斷，電業法第105 條定有明文
    。被告所竊電纜線係臺電公司所有連接於電表上用以輸送電
    力之電線，自屬供電業者供給電能所用之供電設備，並非一
    般私人電纜線，應該當電業法所稱之電線無訛。是核被告所
    為，係犯刑法第321 條第1 項第3 款之攜帶兇器竊盜罪及同
    法第320 條第1 項之竊盜罪。又被告所竊取電業法所稱之電
    線，依電業法第105 條之規定，應依刑法之規定從重處斷（
    按電業法第105 條僅是促請法院量刑之注意規定，並非創設
    一獨立之罪名，若檢察官僅以刑法第321 條第1 項第3 款罪
    名起訴，並未論以電業法第105 條規定，法院判決時無需引
    用刑事訴訟法第300 條規定變更起訴法條，只需敘明依電業
    法第105 條規定從重處斷即可，臺灣高等法院暨所屬法院98
    年法律座談會刑事類提案第13號參照），公訴意旨漏未論列
    電業法第105 條，尚有未合，應予指明。被告所犯上開加重
    竊盜及竊盜2 罪間，犯意各別，行為互殊，應予分論併罰。
    另被告有如事實欄所載徒刑執行完畢之前案紀錄，有卷附臺
    灣高等法院被告前案紀錄表可按，其受有期徒刑之執行完畢
    ，5 年內故意再犯本件有期徒刑以上之加重竊盜及竊盜罪，
    為累犯，均應依刑法第47條第1 項之規定加重其刑。本院審
    酌被告體健無缺，具有謀生能力，不思正當工作努力營生，
    竟擅自剪斷臺電公司用以供電之電纜線，欲變賣取得現金花
    用，不僅損及臺電公司之財產權，更影響民眾因電纜線遭剪
    斷所造成之生活上不便利性及用電安全，又其有多次以非法
    手段獲取財物之竊盜犯行，顯然素行不良，有前開前案紀錄
    表可稽，且犯後除坦承上開事實一（二）外，尚否認事實一
    （一）之犯行，犯後態度不佳，暨考量被告教育程度為國小
    畢業、家庭經濟狀況不佳，及其犯罪動機、手段、方法等一
    切情狀，爰分別量處如主文所示之刑並定其應執行刑，以資
    懲儆。又扣案之大、小活動扳手、固定鉗及老虎鉗各1 支，
    均為被告所有，業據被告供承在卷（高雄市政府警察局楠梓
    分局高市警楠分偵字第990013742 號卷第5 頁），且為供被
    告本案加重竊盜犯行所用之工具，應依刑法第38條第1 項第
    2 款之規定，於加重竊盜犯行宣告刑之項下，均宣告沒收之
    ；另查扣之美工刀雖可能為削去電纜線外皮所用之工具，惟
    無法證明被告有攜帶至現場供竊盜之用，餘一字螺絲起子1
    支及十字螺絲起子2 支，亦難證明有攜帶至現場並提供用於
    上開之加重竊盜犯行，爰均不予以宣告沒收。
據上論斷，應依刑事訴訟法第299 條第1 項前段，電業法第105
條，刑法第321 條第1 項第3 款、第320 條第1 項、第47條第1
項、第38條第1 項第2 款、第51條第5 款，刑法施行法第1 條之
1 ，判決如主文。
本案經檢察官顏漢文到庭執行職務。
中    華    民    國    99    年    10    月    29    日
                  刑事第十二庭  審判長法  官  黃建榮
                                      法  官  陳川傑
                                      法  官  林勳煜
以上正本證明與原本無異。
如不服本判決應於收受判決後10日內向本院提出上訴書狀，並應
敘述具體理由。其未敘述上訴理由者，應於上訴期間屆滿後20日
內向本院補提理由書(均須按他造當事人之人數附繕本)「切勿逕
送上級法院」。
中    華    民    國    99    年    10    月    29    日
                                      書記官  莊正彬
附錄本案論罪科刑法條：
中華民國刑法第320條
（普通竊盜罪、竊佔罪）
意圖為自己或第三人不法之所有，而竊取他人之動產者，為竊盜
罪，處5 年以下有期徒刑、拘役或5 百元以下罰金。
意圖為自己或第三人不法之利益，而竊佔他人之不動產者，依前
項之規定處斷。
前二項之未遂犯罰之。
中華民國刑法第321條
（加重竊盜罪）
犯竊盜罪而有左列情形之一者，處6 月以上、5 年以下有期徒刑
：
一、於夜間侵入住宅或有人居住之建築物、船艦或隱匿其內而犯
    之者。
二、毀越門扇、牆垣或其他安全設備而犯之者。
三、攜帶兇器而犯之者。
四、結夥三人以上而犯之者。
五、乘火災、水災或其他災害之際而犯之者。
六、在車站或埠頭而犯之者。
前項之未遂犯罰之。
電業法第105條
竊盜或損壞電桿、電線、變壓器或其他供電設備者，依刑法之規
定從重處斷。

司法院資訊處製作；財團法人民間司法改革基金會備份。
